臺灣高等法院臺南分院民事判決　九十一年度上字第六三號　Ｊ
　　　上　訴　人　乙　○　○
　　　被 上 訴人　甲　○　○.
右當事人間請求清償債務事件，上訴人對於中華民國九十一年二月二十日臺灣雲林地
方法院九十年度訴字第六一四號第一審判決提起上訴，本院判決如左：
    主    文
上訴駁回。
第二審訴訟費用由上訴人負擔。
    事    實
甲、上訴人方面：
一、聲明：求為判決：(一)原判決廢棄。(二)被上訴人應給付上訴人新台幣貳佰伍拾萬元
    整及自起訴狀繕本送達翌日起至清償日止，按年息百分之五計算之利息。(三)第一
    、二審訴訟費用由被上訴人負擔。
二、陳述：除與原判決記載相同者，茲引用之外，補稱：
（一）按兩造於民國（下同）八十六年三月三日就坐落斗南鎮○○里○○段一四之三
      地號土地，暨其上建物門牌號碼斗南鎮○○路四八七之二號RC造三層樓房達成
      買賣合約，價款新台幣（下同）伍佰萬元，並由被上訴人支付二百五十萬元乙
      節，為被上訴人於原審所不否認，亦經代書周陳成到院證述在卷，堪可認定確
      有其事。
（二）上訴人於八十六年三月二十日將右開房地依約移轉登記為被上訴人名義，但被
      上訴人卻拒絕給付尾款二百五十萬元，顯違合約之規定，上訴人右開房地價值
      匪淺，被上訴人以價金已付清為由，但查被上訴人迄仍積欠二百五十萬元未付
      ，迭經上訴人陳稱在卷，並有相關人證可佐，足資認定上訴人所言非虛。
（三）依照買賣關係，上訴人之請求價金，於法有據，衡以上訴人將系爭房地價售，
      被上訴人同時另貸款購買他屋之價錢即為同此額度，並有照片屋舍附卷可稽，
      被上訴人片面諉稱已付清價款，自不足採，原審未察，遽予駁回，即有違誤等
      語。
三、證據：援用第一審所提之證據。
乙、被上訴人方面：
一、聲明：求為判決：（一）上訴駁回。（二）第二審訴訟費用由上訴人負擔。
二、陳述：除與原判決記載相同者，茲引用之外，補稱：
（一）被上訴人與上訴人固於八十六年初合意購買系爭房屋，雙方約定之價金為三百
      萬元，被上訴人本身支出一百萬元，向銀行借貸一百萬元及由被上訴人之胞弟
      施福元出資一百萬元，共計三百萬元，並於系爭房屋過戶前交付上訴人，此業
      經證人施福元於原審到庭證述無誤，上訴人始於同年三月三日委託代書過戶給
      被上訴人。被上訴人既已支付全部價金，則被上訴人對上訴人並無任何債務存
      在甚明。
（二）又上訴人空言主張「將系爭房地價售，上訴人同時另購買貸款他屋即為同此額
      度」云云，並未就此舉證證明其實，顯無理由。甚且，依一般常理而言，如被
      上訴人未支付全額價金，上訴人自會要求被上訴人於辦理移轉登記之同時，辦
      理抵押權擔保之設定，或要求被上訴人提供其他擔保始合理，惟本件被上訴人
      並無提供任何擔保予上訴人。
（三）按當事人主張有利於己之事實者，就其事實有舉證之責任，民事訴訟法第二百
      七十七條定有明文，本件上訴人主張被上訴人尚有餘款未支付，然就此上訴人
      自始並未能提出任何積極之證據以實其說，且原審就本案業已調查翔實，並為
      妥適之判決，綜上所陳，上訴人之上訴顯無理由。
三、證據：援用第一審所提之證據。
    理    由
一、上訴人主張：伊於八十六年三月三日將所有系爭房屋土地以五百萬元出售予被上
    訴人，上訴人依約於同年三月二十日將系爭房屋土地移轉登記為被上訴人名義，
    被上訴人除支付二百五十萬元價金外，餘款迄未給付，雖屢經催討均置之不理，
    為此，訴請被上訴人給付未付之價金及法定遲延利息。被上訴人則以：伊於八十
    六年初向上訴人購買系爭房屋土地，兩造約定之總價金為三百萬元，被上訴人於
    系爭房屋土地過戶前將全數價金交付上訴人，上訴人始於同年三月三日委託代書
    過戶予被上訴人，被上訴人已支付全部價金，對上訴人已無任何債務存在等語，
    資為抗辯。
二、按「請求履行債務之訴，除被告自認原告所主張債權發生原因之事實外，應先由
    原告就其主張此項事實，負舉證之責任，必須證明其為真實後，被告於其抗辯事
    實，始應負證明之責任，此為舉證責任分擔之原則」，最高法院四十三年度台上
    字第三七七號著有判例可資參照。本件上訴人主張被上訴人向其購買系爭房屋土
    地之事實，固為被上訴人所自認，但關於買賣價金五百萬元部分，則為被上訴人
    所否認，並爭執買賣價金為三百萬元，且已經給付完畢，依舉證責任分配之原則
    ，應由上訴人就買賣價金為五百萬元之利己事實，先負舉證之責任，倘不能證明
    時，則被上訴人就其抗辯之事實，即毋庸舉證。
三、經查，兩造間確有買賣系爭房地之事實，固據上訴人提出登記申請書及其附屬文
    件為證，雖上訴人主張其買賣總價金為五百萬元，惟觀其附屬之買賣契約書所記
    載之買賣價款總金額為「新台幣伍拾玖萬仟壹佰貳拾肆元正」，不僅無法證明
    系爭買賣之總價金為五百萬元，且上訴人前向雲林縣斗南鎮調解委員會聲請調解
    ，經該調解委員會記載聲請概要：「．．．房地總價新台幣伍佰伍拾萬元正，房
    地已辦理移轉登記完妥，對造人尚有餘款貳佰伍拾萬元正迄今未付．．．」等語
    （見原審卷第八十五頁）。究系爭房地買賣總價金係五百萬原或五百五十萬元，
    迄無從證明，雖證人林玉貴於原審證稱：「曾經聽原告說過，說過房屋要賣給施
    義一，直接過戶給甲○○，只有聽原告說過而已，價金是五百萬元，這也是聽原
    告講的，我沒有聽到施義一或甲○○或周陳成說過」等語（見原審卷第七十六頁
    ），證人即承辦代書周陳成亦於原審證稱：「代理人是我太太（李玉蓮），但實
    際上是我接辦的，當初是施義一及原告到我家來辦理系爭房屋移轉給甲○○，甲
    ○○相關證件是施義一拿來我事務所的，辦理過程沒有看到甲○○，他們兩造都
    是我的好朋友，實際價金我不清楚」等語（見原審卷第八十頁），足見兩位證人
    均未實際見證兩造達成買賣價金合意之過程，況且證人周陳成並表明：「實際價
    金不清楚」，另一證人林玉貴雖稱：「價金是五百萬元」，但同時說明該項金額
    係聽自上訴人之陳述，可見林玉貴不只未親自見聞兩造買賣現場，且其所謂價金
    五百萬云云，係自上訴人傳聞所得，兩位證人證述內容，均不足以認定系爭買賣
    價金為五百萬元。再者，被上訴人抗辯買賣價金為三百萬元乙事，揆諸前開判例
    意旨，在上訴人舉證證明買賣價金為五百萬元之前，固不負舉證之責。反之，被
    上訴人辯稱：買賣價金為三百萬元，已全部付清乙節，由上訴人提出之聲請調解
    筆錄上所載「房地總價新台幣伍佰伍拾萬元正，：：：對造人（即被上訴人）尚
    有餘款貳佰伍拾萬元正迄今未付．．．」等語，洵堪認定。
四、雖上訴人又指稱：系爭房屋係三樓透天厝（別墅式），於八十八年三月間，其價
    值難道沒有五百萬元？惟微論該房地產價值為何，上訴人係將房屋出售與其同居
    人施義一即被上訴人之父親，其間不無有情感因素在內，上訴人收受三百萬元後
    ，即將系爭房地辦理所有權移轉登記與被上訴人，縱使該系爭房地之價值不只三
    百萬元，其當時不無有半賣半送之意願，否則焉有不待價金付清後才辦理所有權
    移轉登記？或辦理登記後設定抵押權？而今卻無法舉證證明被上訴人尚有餘款貳
    佰伍拾萬元正未付，上開所指不足採信。
五、綜上所述，上訴人對於債權發生之原因事實即買賣價金五百萬元部分，未能舉證
    以實其說，其請求被上訴人給付積欠之二百五十萬元價金及其法定遲延利息，為
    無理由，不應准許。其假執行之聲請亦失所附麗，應併予駁回。原審為上訴人敗
    訴之判決，及駁回其假執行之聲請，並無不合。上訴意旨仍執前詞指摘原判決不
    當，求予廢棄改判，為無理由，應予駁回。
六、兩造其餘言詞辯論終結前之攻擊防禦方法，經審酌後於判決結果無影響，無庸一
    一論列，併此敘明。
七、據上論結，本件上訴為無理由，依民事訴訟法第四百四十九條第一項、第七十八
    條，判決如主文。
中　　　華　　　民　　　國　　九十一　　年　　　七　　　月　 　 二　　　日
　　　　　　　　　　　　　　　　　　臺灣高等法院臺南分院民事第四庭
~B1審判長法官　徐　　財　　福
~B2　　　法官　曾　　平　　杉
~B3　　　法官　袁　　靜　　文
右為正本係照原本作成。
如對本判決上訴，須於判決送達後二十日內向本院提出上訴狀，未表明上訴理由者，
應於上訴後二十日內向本院提出理由書。
中　　　華　　　民　　　國　　九十一　　年　　　七　　　月　 　 三 　　日
~B法院書記官　董　　挹　　棻
